【裁判字號】    99,上訴,1137
【裁判日期】    991013
【裁判案由】    違反毒品危害防制條例
【裁判全文】
臺灣高等法院高雄分院刑事判決        99年度上訴字第1137號
上  訴  人  臺灣高雄地方法院檢察署檢察官
被      告  甲○○
選任辯護人  洪文佐律師
上列上訴人因被告違反毒品危害防制條例案件，不服臺灣高雄地
方法院99年度訴字第404 號中華民國99年6 月9 日第一審判決（
起訴案號：臺灣高雄地方法院檢察署97年度偵字第11875 號），
提起上訴，本院判決如下：
    主  文
上訴駁回。
    理  由
一、公訴意旨略以：被告甲○○明知海洛因係經政府公告，列為
    毒品危害防制條例所稱之第一級毒品，不得非法持有、販賣
    ，竟基於販賣第一級毒品海洛因之犯意聯絡，由被告提供海
    洛因，並交付其所有0000000000號、0000000000號行動電話
    各1 支作為聯絡工具，而以每日新臺幣（下同）2,000 元至
    3,000 元不等之代價，僱請另案被告周自建、黃建得（周、
    黃二人分別經本院以97年度上訴字第762 號判處有期徒刑18
    年、19年確定）出面販賣海洛因，被告則以0000000000號行
    動電話與另案被告周自建所有0000000000號行動電話聯絡交
    付毒品、收取販賣毒品所得價金事宜，以此方式共同於如附
    表所示時間、地點、方式，自民國96年6 月間起至7 月28日
    止，販賣海洛因予買家黃春榮、李佳霞、林明賢、張月娥、
    徐明立、華益民、邱志達、李振豊（起訴書誤繕為李振「豐
    」）等人，且其中如附表編號4 、7 、8 所示部分，係與另
    案被告顏麗芬（即黃建得女友，業經台灣高雄地方法院以98
    年度訴字第718 號判處有期徒刑15年2 月確定）共同為之。
    嗣因如附表編號3 、5 、8 所示買家徐明立、林明賢、李振
    豊分別於96年7 月28日上午10、11時許，撥打另案被告周自
    建所持有上開0000000000號門號，由另案被告黃建得、周自
    建、顏麗芬於同日上午11時30分許，前往高雄縣林園鄉○○
    路91巷旁空地，欲進行販賣海洛因之交易行為時，形跡可疑
    ，為警盤查，當場扣得第一級毒品海洛因15小包（合計淨重
    1.60公克）、現金14,900元、上開0000000000、0000000000
    、0000000000號行動電話及另案被告黃建得所有之00000000
    00號行動電話，因認被告共同涉犯毒品危害防制條例第4 條
    第1 項之販賣第一級毒品罪嫌云云。
二、證據能力部分：
（一）按被告以外之人於審判外之言詞或書面陳述，除法律有規
      定者外，不得作為證據；被告以外之人於審判外向法官所
      為之陳述，得為證據；被告以外之人於偵查中向檢察官所
      為之陳述，除顯有不可信之情況者外，得為證據，刑事訴
      訟法第15 9條第1 項、第159 條之1 分別定有明文。又按
      被告以外之人於審判外之陳述雖不符刑事訴訟法第159 條
      之1 至之4 等4 條之規定，經當事人於審判程序同意作為
      證據，法院審酌該言詞陳述或書面陳述作成時之情況，認
      為適當者，亦得為證據；當事人、代理人或辯護人於法院
      調查證據時，知有前項不得為證據之情形，而未於言詞辯
      論終結前聲明異議者，視為有前項之同意，刑事訴訟法第
      159 條之5 定有明文。準此，刑事訴訟法為保障被告之反
      對詰問權，已採納英美之傳聞法則，而被告以外之人於偵
      查中向檢察官所為之陳述，其本質屬傳聞證據，依傳聞法
      則，原無證據能力，然因立法者以刑事訴訟法規定檢察官
      代表國家偵查犯罪、實施公訴，依法有訊問被告、證人、
      鑑定人之權，且實務運作時，偵查中檢察官向被告以外之
      人所取得之陳述，原則上均能遵守法律規定，不致違法取
      供，其可信性極高，為兼顧理論與實務為由，除非顯不可
      信，否則得為證據（最高法院95年度台上字第3220 號 判
      決意旨參照）。另為確保被告對證人之詰問權，證人於審
      判中，應依人證之法定程序，到場具結陳述，並接受被告
      之詰問，其陳述始得作為認定被告犯罪事實之判斷依據，
      故上開尚未經被告行使詰問權之被告以外之人於偵查中向
      檢察官所為之陳述，應屬未經調查完全之證據，非謂無證
      據能力，否則，如被告以外之人於本案審判中所為之陳述
      ，與其先前在偵查中所為之陳述不符時，既謂後者無證據
      能力，依同法第155 條第2 項規定，悉數摒除不用，僅採
      取其於本案審判中之陳述作為判斷之依據，按之現行刑事
      訴訟法關於傳聞證據排除例外之規定，殊難謂為的論。至
      於法院踐行詰問程序後，綜合該被告以外之人全部供述證
      據，斟酌卷內其他調查之證據資料，本於經驗法則及論理
      法則，作合理之比較而為取捨、判斷，此屬實質證據價值
      之自由判斷問題，要無所謂其證據價值自比審判外之陳述
      為高之可言（最高法院95年度台上字第6675號判決意旨參
      照）。再者，若被告已放棄反對詰問權，於審判程序中表
      明同意該等傳聞證據可作為證據或於言詞辯論終結前未聲
      明異議，基於尊重當事人對傳聞證據之處分權，及證據資
      料愈豐富，愈有助於真實發見之理念，且強化言詞辯論主
      義，使訴訟程序得以順暢進行，上開傳聞證據亦均具有證
      據能力。查本件如後所引被告以外之人於偵查中、審判中
      以被告身份所為供述，或以證人身份依法具結所為證述，
      本件被告及辯護人對該等證據之證據能力均不爭執（見本
      院訴字卷第69頁），且其中證人即另案被告黃建得、周自
      建、顏麗芬，及證人即購毒者華益民、徐明立、李佳霞均
      經辯護人聲請傳喚或經本院職權傳喚到庭訊問後，予被告
      、辯護人詢問之機會（見本院訴字卷第128 頁以下），足
      見其等陳述已充分保障被告之詰問權，揆諸上揭法條及判
      決意旨之說明，本院審酌上開證據於作成時亦無任何不適
      當之情況，認以之作為本案之證據，應屬適當，故其等於
      另案偵查、審判中所為證述均有證據能力。
（二）按被告以外之人於審判外之陳述，雖不符前4 條之規定，
      而經當事人於審判程序同意作為證據，法院審酌該言詞陳
      述或書面陳述作成時之情況，認為適當者，亦得為證據，
      刑事訴訟法第159 條之5 第1 項定有明文。查本案認定事
      實所引用之卷內證據資料，除原已符同法第159 條之1 至
      第159 條之4 規定、及法律另有規定等傳聞法則例外規定
      ，而得作為證據外，並無證據證明係公務員違背法定程式
      所取得，而檢察官、被告及其辯護人於本院行準備程序時
      ，均同意其作為本案證據之證據能力，且本院審酌前揭陳
      述作成時之情況，並無違法取證之瑕疵，亦認以之作為證
      據為適當，是本件有關被告以外之人（本件證人黃建得、
      周自建、顏麗芬、黃春榮、李佳霞、林明賢、張月娥、徐
      明立、華益民、邱志達、李振豊）於警詢之言詞等供述證
      據，依前揭法條意旨，自均得為證據。
（三）卷附之員警職務報告，性質上為被告以外之人於審判外所
      為之陳述，被告之辯護人於審判中否認該職務報告之證據
      能力，依上開規定，該職務報告亦無證據能力。
（四）另其他證據部分，本院於審判期日，依各該證據不同之性
      質，以提示或告以要旨等法定調查方法逐一調查，並使當
      事人表示意見，本院亦查無法定證據取得禁止或證據使用
      禁止之情形，故認所引用各項證據資料，均具證據之適格
      ，合先敘明。
三、按犯罪事實應依證據認定之，無證據不得認定其犯罪事實；
    又不能證明被告犯罪者，應諭知無罪之判決，刑事訴訟法第
    154 條第2 項、第301 條第1 項分別定有明文。再按，事實
    之認定，應憑證據，如未能發現相當證據，或證據不足以證
    明，自不能以推測或擬制之方法，為裁判基礎；且認定不利
    於被告之事實須依積極證據，苟積極證據不足為不利於被告
    事實之認定時，即應為有利於被告之認定；另認定犯罪事實
    所憑之證據，雖不以直接證據為限，間接證據亦包括在內，
    然無論直接證據或間接證據，其為訴訟上之證明，須於通常
    一般之人均不致有所懷疑，而得確信其為真實之程度者，始
    得據之為有罪之認定，倘其證明尚未達到此一程度，而有合
    理之懷疑存在，無從使事實審法院得有罪之確信時，即應由
    法院為諭知被告無罪之判決，迭經最高法院30年上字第816
    號、40年台上字第86號、76年台上字第4986號判例意旨一再
    闡釋。次按被告或共犯之自白，不得作為有罪判決之唯一證
    據，仍應調查其他必要之證據，以察其是否與事實相符，刑
    事訴訟法第156 條第2 項定有明文，觀其立法意旨，在防範
    被告或共犯自白之虛擬致與真實不符，故對自白在證據上之
    價值加以限制，明定須藉補強證據以擔保其真實性，而所謂
    補強證據，係指除該自白本身之外，其他與待證之犯罪事實
    具有關聯性，且足以證明該自白之犯罪事實確具有相當程度
    真實性之證據，雖所補強者，非以事實之全部為必要，但亦
    須因補強證據之質量，與自白之相互利用，足使犯罪事實獲
    得確信者，始足當之。又觸犯毒品危害防制條例之人，如供
    出毒品之來源，因而查獲其他正犯或共犯者，依毒品危害防
    制條例第17條規定，減輕或免除其刑，是為防範施用毒品者
    作利己損人之不實供述，事實審法院必須調查其他證據，以
    擔保供述之真實性，必至可確信供述為真實而無合理之懷疑
    時，始得據為他人不利認定之依據，此為無罪推定原則之必
    然推演，業據最高法院邇來一再明確揭示於判決之中（最高
    法院99年度台上字第1576、2361號判決參照）。
四、本件公訴意旨認被告共同涉犯毒品危害防制條例第4 條第1
    項之販賣第一級毒品罪嫌，無非係以證人即另案被告周自建
    、黃建得、顏麗芬於各自受刑事訴追案件中，於警詢時、偵
    查中所為供述，與證人即如附表所示買家黃春榮、李佳霞、
    林明賢、張月娥、徐明立、華益民、邱志達、李振豊於警詢
    時之證述，及高雄縣政府警察局林園分局96年7 月28日對黃
    建得、周自建扣押物品目錄表2 紙、查獲照片20張、法務部
    調查局96年9 月1 日調科壹字第096230064540號鑑驗書1 紙
    及通訊監察譯文1 本為主要論據。訊據被告固不爭執另案被
    告黃建得、周自建、顏麗芬有如附表所示販賣第一級毒品海
    洛因之行為，惟堅詞否認有何犯意聯絡或行為分擔，辯稱：
    伊根本沒有綽號，不認識周自建、黃建得、顏麗芬，也不認
    識起訴書附表所示購買毒品者，也從來沒有0000000000號、
    0000000000號行動電話，不可能提供給渠等作毒品交易工具
    ，可能是伊常跟人打架，樹立仇家，遂遭挾怨報復誣陷等語
    。辯護人則以：(一)依如附表編號2 、5 、6 、7 所示購買
    者李佳霞、徐明立、華益民、邱志達之證述，及黃建得另案
    於97年1 月8 日審理期日，自承上開門號係伊於96年6 月間
    即開始使用、毒品來源係綽號「肉圓」之人而非被告等情觀
    之，黃建得、周自建起碼自96年6 月間即開始販賣毒品，而
    黃建得所述被告至其住處打破玻璃，要求販賣毒品之時間卻
    係96年7 月27日，即為警查獲前一天，可見周自建、黃建得
    指被告販毒一事前後矛盾，應係將自行販毒一事推諉被告所
    逼；(二) 黃建得亦屢次自承有教周自建、顏麗芬誣賴被告
     ， 因被告係其仇人一事，核與渠等自承受黃建得指示誣賴
    被告一情相符（見96年度訴字第3793號卷第134 、162 、16
    3 頁），可見黃建得、周自建所述前後矛盾、疑點重重，應
    係挾怨報復等語，為被告辯護。
五、查本件公訴意旨認被告有共同涉犯如附表所示違反毒品危害
    防制條例第4 條第1 項之販賣第一級毒品罪，無非係因警於
    96年7 月28日上午11時30分許，在高雄縣林園鄉○○路91巷
    空地，查獲欲與證人徐明立、林明賢、李振豊進行毒品交易
    之另案被告黃建得、周自建、顏麗芬，並扣得上開海洛因毒
    品15小包、現金14,900元及0000000000、0000000000、0000
    000000、0000000000號行動電話，因此陸續接獲如附表所示
    其餘購毒者撥打上開0000000000號門號，方一舉查獲渠等如
    附表所示交易行為後，復經上開另案被告於警詢時、偵查中
    依刑事檔案照片指認被告為毒品、行動電話提供者，並稱被
    告綽號為「金光」、「金剛」等語，核與上開購毒者歷於警
    詢時、偵查、審理中均證稱提供或使用上開0000000000號門
    號之人係另一綽號「金剛」、「金光」之成年男子等語相符
    ，因認被告即係渠等所指提供海洛因、行動電話而藏身幕後
    之販毒首腦「金剛」、「金光」。是以，本件爭點厥為：依
    上開證人即另案被告、購毒者歷次證述，及上開扣案物品綜
    合觀之，是否足以推論被告即為渠等所指提供海洛因或行動
    電話之「金剛」、「金光」？本院茲將得心證之理由析述如
    下：
（一）證人黃建得於警詢時，指稱被告指示販毒之說詞，係先稱
      ：伊透過綽號「志仔」之友人介紹認識綽號「金光」之被
      告，被告於伊被查獲前一日即96年7 月27日中午1 時許，
      到伊住處，將伊窗戶3 片玻璃全部砸毀，以不聽從就要抓
      到山上毒打一事，強迫伊以每日2,500 元代價幫忙販毒，
      並留下一支NOKIA 廠牌、0000000000號行動電話，如果被
      告要聯絡伊，就會叫周自建打該門號，又叫伊翌日上午8
      時許，到林園鄉○○路91巷口旁之竹林下相見，伊翌日睡
      過頭，於11時許抵達後，周自建在該處等伊，拿一個裝有
      海洛因之香菸盒給伊，恰巧被員警查獲云云（見96年度偵
      字第21196 號卷第11至12頁）。經警提示證人周自建、徐
      明立、張月娥、林明賢所述並非96年7 月27日始與其有毒
      品往來之證詞後，改稱：伊實係被查獲前一星期，就受被
      告強迫販毒，被告將上開手機交給伊，再騎機車將毒品海
      洛因拿到伊住處，叫伊販毒，每天都叫周自建拿3 次毒品
      給伊，每一次都是10包海洛因，每一包約重0.3 公克，可
      賣500 元，總計交給伊約224 包海洛因，每天約可售得15
      ,000元，伊每次賣完，就打0000000000號行動電話給周自
      建，周自建就會再將10包毒品海洛因拿到伊家門口給伊，
      並將販得金錢收走，伊每天晚上10點收工時，周自建會給
      伊2,500 元當代價云云（見同偵字卷第13至14頁）。於同
      日移送臺灣高雄地方法院檢察署檢察官訊問時，仍稱係受
      被告所逼才販賣毒品，惟對於上開NOKIA 廠牌、00000000
      00號行動電話來源，改稱係被告交由周自建轉交給伊云云
      （見同偵字卷第135 頁）；嗣經檢察官提起公訴，於台灣
      高雄地方法院訊問及準備程序改稱：伊每2 至3 日會到星
      河遊樂場找綽號「肉圓」之被告，再使用0000000000、00
      00000000號行動電話轉賣給如附表所示購毒者，而000000
      0000號行動電話係伊私人所有，跟買賣毒品無關云云（見
      台灣高雄地方法院96年度訴字第3793號卷一第32、55 、
      56頁）。然於台灣高雄地方法院另案審理程序中，改稱：
      伊每1 、2 日接到真實姓名不詳、綽號「肉圓」男子之來
      電後，以每半錢15,000至17,000元之價格向其購買海洛因
      ，再分裝成10幾小包自行施用，或使用0000000000、0000
      000000號行動電話轉售給如附表所示購毒者，而該2 支門
      號係伊找朋友代辦的，販毒都跟被告無關，之所以教周自
      建誣賴被告，是因為於96年6 月間，曾因喝酒與被告起衝
      突云云（見同上卷一第158 至163 頁）。竟於台灣高雄地
      方法院另案以證人身份，再次稱：伊係受綽號「金光」之
      被告拜託販毒，被告則係受綽號「肉圓」之「劉明義」指
      示販毒，上開0000000000、0000000000號行動電話都是被
      告親自給伊的，均與周自建無關云云（見同上卷一第211
      至213 頁）。然又於台灣高雄地方法院另案審理中改稱，
      被告有3 個綽號分別為「肉圓」、「金剛」、「羊仔」云
      云（見同上卷二第37頁）。嗣於檢察官偵查被告之案件，
      及本院調查另案被告周自建之案件中，均以證人身份，再
      改稱：伊透過綽號「明義」之友人認識被告，與被告成為
      朋友，受被告僱請販賣毒品，伊都叫被告「金光」，而周
      自建也是受僱於被告，所以後續都是周自建跟伊接觸，由
      周自建將毒品交給伊，伊將販售所得交給周自建轉交被告
      ，周自建每日會將被告提供價值2,500 的海洛因交給伊作
      報酬云云（見97年度偵字第11875 號卷第17頁、本院97年
      度上訴字第762 號卷第246 至248 頁）。證人黃建得於原
      審審理本件被告案件，到庭具結證稱：伊毒品來源另有其
      人，跟周自建相約一起賣海洛因不到一個月就被查獲，之
      所以推給被告，是因為96年7 月間曾跟被告發生衝突，猜
      想是被告叫警察來抓伊，才會在氣憤下，跟周自建、顏麗
      芬約好一起作偽證誣賴被告，扣案電話都是伊與周自建的
      等語（見原審99年度訴字第404 號卷第154 至159 頁）。
      可見證人黃建得於歷次證述中，對與被告認識緣由、被告
      綽號及係受被告強迫或請託才販賣毒品一事，有時稱受被
      告強迫云云，有時改稱受被告請託云云；對販賣毒品報酬
      一事，有時稱現金云云，有時改稱以海洛因抵償云云；對
      於開始販賣毒品之時間，有時稱一日，有時改稱一星期云
      云；對毒品、上開行動電話來源說詞反覆，有時稱被告親
      自交付，有時稱被告透過證人周自建轉交，有時又稱均與
      被告無涉云云；甚至對證人周自建之角色說詞亦不一，足
      見被告對此種親身經歷、理應印象深刻而不致誤記之具體
      事項所為陳述前後明顯歧異，且一再反覆矛盾，最終於本
      院審理中結證坦承係誣賴被告等語，是其指證被告為販賣
      毒品幕後首腦一事之證詞憑信性已有疑問。又觀諸證人黃
      建得如附表所示販賣第一級毒品海洛因，及開始使用上開
      門號與如附表所示購毒者聯絡之時點，均始於96年6 月間
      下旬，早於其所述被告於96年7 月下旬，方交代上開門號
      ，僱請伊販賣毒品之時間點甚明，是證人黃建得上開所指
      被告犯行云云，核與事實不符，無可採信！復衡諸常情，
      海洛因為政府查緝禁絕之第一級毒品，對施用或從事毒品
      交易、走私之人而言，自屬價值不菲之違禁物，且販賣行
      為係毒品危害防制條例第4 條第1 項所明定法定最低本刑
      為無期徒刑之重典，則企圖鋌而走險欲轉售牟利之徒，對
      安排銷售通路一事理應格外謹慎，當無不致於任意交由不
      相熟識甚至反目成仇者代為販賣，以免毒品遭其私吞或犯
      行遭其密報，是證人黃建得所述先遭被告打破住處玻璃，
      後遭被告以抓到山上毒打等言詞恫嚇，總計強迫伊販賣超
      過200 包海洛因云云，與常情甚違，殊難採信！況如證人
      黃建得所述另案被告周自建亦同受僱於被告，則被告大可
      逕行囑託另案被告周自建販賣毒品即足，毋須多此一舉，
      透過另案被告周自建轉交毒品、門號給證人黃建得，及向
      證人黃建得收取販賣所得後再轉交給被告，可見證人黃建
      得之所以將毒品來源、販賣工具指向被告，無非冀圖以此
      將販毒首腦地位推諉他人，而自居於僅聽命從事之角色，
      其所述被告犯行情節均與事實、常情不符，無可憑採！
（二）證人周自建固曾於警詢時、移送臺灣高雄地方法院檢察署
      檢察官訊問、檢察官聲請羈押時供稱：伊於96年7 月27日
      晚上6 時許，在高雄縣林園鄉○○路上巧遇被告，被告問
      伊要不要賺錢，每日可賺2,000 元，伊便答應，被告就交
      給伊上開0000000000、0000000000號行動電話及一包東西
      ，交代伊等候來電指示交貨取款，伊遂於96年7 月28日上
      午7 時許，開機使用，當天早上共接到被告以0000000000
      號打來2 次，伊就依被告指示送2 趟東西給黃建得，伊之
      後才發現是毒品海洛因，黃建得再以每包500 元或1,000
      元售予他人，並收取金錢，交由伊轉交給被告，伊並按被
      告指示交給黃建得每日2,500 元，後來調漲為3,000 元之
      報酬云云（見96年度偵字第21196 號卷第20至24、139 頁
      、本院96年度聲羈字第849 號卷第5 頁）。惟證人周自建
      經檢察官提起公訴後，於台灣高雄地方法院及本院另案審
      理中，均改稱：伊於警詢時、偵查中所述均係黃建得教導
      ，上開0000000000、0000000000號行動電話及海洛因也不
      是伊的云云（見台灣高雄地方法院96年度訴字第3793號卷
      一第55、60頁、卷二第45頁，及本院97年度上訴字第762
      號卷第54、80頁）。且於原審審理程序中，具結證稱：伊
      因黃建得說與被告有仇，才依黃建得指示誣賴被告，伊於
      警詢、偵查中所指被告犯行都是與黃建得套好的，其實伊
      根本不認識被告，只是因為同鄉曾看過而已等語（見原審
      99年度訴字第404 號卷第148 至153 頁）。可見證人周自
      建僅於甫為警查獲並移送檢察官訊問、聲請羈押時指證被
      告，嗣於台灣高雄地方法院準備、審理期日，與本院另案
      審理中，及本院審理被告涉犯毒品案件時，均一致供承係
      受另案被告黃建得教導才作偽證誣指被告，是其初始指證
      被告為販賣毒品幕後首腦一事之憑信性甚有疑問，難以採
      信。又細觀證人周自建所述情節，先指被告於96年7 月27
      日晚上6 時許，始邀約伊販毒牟利並交付上開行動電話，
      伊旋於96年7 月28日上午為警查獲一情，後稱黃建得有將
      毒品售予他人，並收取金錢後，由伊轉交被告，伊再交給
      黃建得每日2,500 元，後來調漲為3,000 元之報酬另情顯
      相矛盾；復觀諸證人周自建上開指證被告之內容，互核證
      人黃建得指證被告僱請證人周自建在先，於96年7 月27日
      中午1 時許，才強迫其販毒，及其於96年7 月28日上午睡
      過頭，於當日上午11時許才赴約見到證人周自建，即為警
      查獲云云，對被告究於何時僱請伊等販賣毒品、伊等有無
      獲利一事彼此矛盾歧異，且核與如附表所示開始販賣毒品
      、使用上開門號之時點不符。況倘如證人周自建所述，則
      被告亦大可直接將毒品交由另案被告黃建得販賣，毋須透
      過證人周自建轉交，可見證人周自建前於警、偵所述被告
      犯行云云，衡與常情諸多相悖，均難憑採為不利被告之論
      據！
（三）證人顏麗芬固亦曾於警詢時及移送臺灣高雄地方法院檢察
      署檢察官訊問時，指稱被告有於96年7 月27日下午2時 許
      到另案被告黃建得住處打破5 片玻璃，放話強迫其接受每
      日2,000 元之代價來幫忙販賣毒品云云（見96年度偵字第
      21196 號卷第31、137 頁），惟此後其未再指稱被告有何
      犯行，甚至於原審審理被告案件中，經原審職權傳喚到庭
      具結證稱：伊其實只看過被告開車到黃建得住處外按喇叭
      ，叫黃建得出去，伊聽到後出去看了一下就進屋了，不知
      道被告為何找黃建得，也沒有印象被告有叫黃建得販賣毒
      品，而伊是從查獲前一個星期開始與黃建得共同販賣毒品
      等語（見原審99年度訴字第404 號卷第143 至147 頁）。
      可見證人顏麗芬對被告有無要求另案被告黃建得販賣毒品
      一事，說詞反覆，其證詞憑信性顯有疑問，亦乏佐證，自
      無可採信。
（四）復查，上開證人均於96年7 月28日上午11時許為警查獲，
      其中證人黃建得於當日下午3 時22分許始受警詢問時，及
      證人顏麗芬於當日下午2 時35分許始受警詢時，均否認販
      賣犯行，訛稱係向另案被告周自建購買海洛因，未有何指
      認被告之情節，直至證人黃春榮、李佳霞、林明賢、張月
      娥、徐明立分別於當日下午1 至4 時警詢時指稱渠等販賣
      毒品，及證人周自建於當日下午5 時20分許，為警詢問時
      ，供稱被告指示販賣毒品後，證人黃建得、顏麗芬方分別
      於當日晚上7 時20 分 許、7 時30分許，再次受警詢問時
      ，坦承販賣毒品，然推稱係受被告強迫云云，此有高雄縣
      政府警察局林園分局搜索扣押筆錄及上開另案被告、證人
      之警詢筆錄各1 份附卷可稽（見96年度偵字第21196 號卷
      第8 至14、21至24、28至33、35至37、50至52、56至57、
      62至63、73頁），足見證人黃建得、顏麗芬於案發初供本
      矢口否認，且無一語事涉被告，嗣見購毒證人均為警盤詢
      ，認渠等犯行已無所遁形，後始翻異前詞，然又避重就輕
      ，與證人周自建口徑一致將幕後首腦指向被告，而上開證
      人黃建得、顏麗芬、周自建既均屬毒品危害防制條例第4
      條第1 項之販賣第一級毒品海洛因罪之共同被告，渠等於
      警詢時所為自承受被告指示販賣毒品乙節，當屬共犯間自
      白，容有任意誣陷他人以邀獲減輕其刑與從輕量刑之高度
      可能性，況渠等上開供述情節多所矛盾，又與事實相異，
      且最終在原審審理被告案件中，均一致坦承誣陷被告。是
      以，證人黃建得、周自建、顏麗芬為警查獲當日移送檢察
      官訊問，與證人黃建得、周自建於檢察官向本院聲請羈押
      時，及證人黃建得於本院審理其販賣毒品犯行時，均曾沿
      襲渠等於警詢時所述，仍指稱受被告指示云云，此部分固
      屬具有證據能力之供述證據，惟按渠等販賣毒品共犯間之
      自白，尚須有足供擔保真實之補強證據，於通常一般之人
      均不致有所懷疑，始得將被告據為有罪之認定，然渠等證
      述情節矛盾、歧異、違反常情，及與事實不符，亦如前述
      ，本院自無從憑採為不利被告之認定，自不能依此等存有
      重大瑕疵之共犯供述，遽以販賣第一級毒品之重典將被告
      相繩！
（五）再者，如附表編號1 、2 、5 、6 所示之購毒者黃春榮、
      李佳霞、徐明立、華益民固均曾於另案審理中作證，指稱
      毒品來源係一名「金光」、「金剛」之成年男子等語。惟
      查，如附表所示之證人即購毒者所述情節均無以作為確保
      補強認定被告有何販賣第一級毒品海洛因之犯行，分述如
      下：
  1.證人黃春榮於97年2 月19日台灣高雄地方法院審理另案被告
    黃建得、周自建案件時，證稱：伊之所以如附表編號2 所示
    為警查獲，係因伊打電話給綽號「金光」之被告說要買毒品
    海洛因，被告叫伊去找自己的堂弟黃建得買，伊才前往該處
    恰被查獲，之前沒有跟黃建得買過，伊於警詢時稱向周自建
    買海洛因2 次一事不實在云云（見96年度偵字第21196 號卷
    第35至37頁），又證人黃春榮指稱係證人周自建販賣毒品之
    警詢時點係96年7 月28日即另案被告黃建得等人為警查獲當
    日中午1 時30分許，此有警詢筆錄1 份可稽（見台灣高雄地
    方法院96年度訴字第3793號卷一第30至32頁），可見證人黃
    春榮初於警詢時本無指認被告，俟另案被告黃建得等人經提
    起公訴後，始指認被告，其嗣後所指被告販賣情節之憑信甚
    疑！且證人黃春榮所述內容，就購買對象一事，時稱另案被
    告周自建，時指本件被告，及就購買次數，或稱1 次、或稱
    2 次，均前後矛盾歧異，且就其如何與被告聯絡購買毒品、
    交易地點、價格等詳情均未証述，顯係出於掩護其堂弟黃建
    得所為之證述，委無可採！
  2.證人李佳霞於檢察官偵查另案被告黃建得等人案件中，稱：
    伊之所以知道要撥打0000000000號行動電話購買毒品，是「
    阿德」給的電話，共打了3 次，每次都是不同人出來交貨，
    第3 次要買毒品時被警察查獲云云（見96年度偵字第21196
    號卷第55至56頁）；於台灣高雄地方法院另案審理中，又稱
    ：伊只有買過2 次，第2 次就被查獲，第一次是綽號「肉圓
    」之男子出來交付海洛因，所以伊沒跟黃建得、周自建買成
    功過云云（見台灣高雄地方法院96年度訴字第3793號卷一第
    34至35頁）；經原審職權傳喚到庭，又改稱：伊沒有見過「
    肉圓」，也沒有印象電話是誰給的，也沒有看過被告等語（
    見原審卷第131 至134 頁），可見證人李佳霞歷次證述所指
    販毒之人、購毒次數前後歧異，難以採信。況證人李佳霞未
    曾指認被告有何犯行，其所稱綽號「肉圓」之男子亦非被告
    ，自無從將證人黃建得所指綽號「肉圓」之販賣毒品幕後首
    腦男子即為被告一事予以連結，則證人李佳霞之證詞亦無從
    採為不利被告之認定！
  3.證人徐明立、華益民於另案證稱：伊等之所以知道要打0000
    000000號行動電話購買海洛因，係因綽號「金光」之成年男
    子所介紹，打過去說要找「金光」就可以依約買到海洛因等
    語（見本院97年度上訴字第762 號卷第242 至245 頁），固
    一致證稱有名綽號「金光」之成年男子無誤。惟經原審職權
    傳喚到庭作證，均一致結稱：伊等不認識在庭被告，被告不
    是綽號「金光」之人，伊等打去都是黃建得出面交付海洛因
    等語明確（見本院99年度訴字第404 號卷第134 至142 頁）
    ，且衡情上開證人與被告非親非故，亦無嫌隙糾葛或利害關
    係，當無甘冒偽證罪重罰而設詞誣陷或維護被告之必要；且
    0000000000號行動電話為證人黃建得所持有，業據證人黃建
    得自承在卷（見黃建得96年10月26日準備程序筆錄，96年度
    訴字第3793號卷第54頁），且該手機亦為警方於逮捕證人黃
    建得時當場查獲，更足證證人徐明立、華益民撥打00000000
    00號行動電話欲購買毒品時，接聽人並非被告；況倘被告果
    係藏身幕後之毒品、電話提供者，豈有暴露自己綽號以致增
    加為警查獲風險之理！足見被告所辯其並非「金光」、「金
    剛」之人一詞可採，自無從認被告即係證人黃建得、周自建
    、顏麗芬所指綽號「金光」、「金剛」之販賣毒品幕後首腦
    ，則難以遽指被告有何共同販賣海洛因之犯行！
  4.至如附表編號3 、4 、7 、8 所示購毒者林明賢、張月娥、
    邱志達、李振豊於另案警詢、偵查、審理中，均表示只知道
    撥打0000000000號行動電話找綽號「肉圓」、「阿弟仔」，
    即可購得毒品，並指認係向另案被告黃建得購買等語無誤（
    見96年度偵字第21196 號卷第56至57、187 至188 、194 至
    196 、218 至219 頁、台灣高雄地方法院96年度訴字第3793
    號卷一第72至77、82至83頁及本院97年度上訴字第762 號卷
    第240 至241 、245 至246 頁），均未見渠等證述被告與另
    案被告黃建得、周自建、顏麗芬如附表所示共同販賣海洛因
    之毒品、工具來源有何關聯，且該0000000000號行動電話亦
    為警方於逮捕證人黃建得時當場查獲，更足證證人林明賢、
    張月娥、邱志達、李振豊撥打0000000000號行動電話欲購買
    毒品時，接聽人並非被告，自無從憑採為不利被告之認定！
  5.再若如公訴人所認定，被告為老闆，指派證人黃建得、周自
    建送貨，再給該二人一日各2,000 至3,000 元之報酬，則被
    告為掌控販毒之收入，必定要求購毒者只能與被告自己連絡
    ，若購毒者可擅自與證人黃建得、周自建連絡，則被告將無
    法掌控證人黃建得、周自建出售毒品之價格，亦無法得知證
    人黃建得、周自建交回之金錢數額有無中飽私囊之情況，而
    前述證人徐明立、華益民、林明賢、張月娥、邱志達、李振
    豊均指述係直接撥打扣案之證人黃建得、周自建使用之0000
    000000、0000000000行動電話購買毒品，顯然被告並未與買
    家接觸，且依此情況，證人黃建得、周自建有自行提高收入
    或將毒品再行分裝、稀釋，以獲取更大報酬之可能，被告為
    一智慮正常之人，衡諸一般經驗、論理法則，自不可能為此
    種不利於己之交易模式。故公訴人起訴意旨所稱，被告於買
    家與其聯絡後，指示證人黃建得、周自建送毒品並收錢等情
    ，與前述證人所證之事實並不相符；依前述購買毒品之證人
    證述之交易聯絡情況更足證被告與證人黃建得、周自建無共
    同販賣第一級毒品海洛因之可能。
（六）況且，上開證人黃建得、周自建於警詢時所指被告提供之
      0000000000、0000000000號門號及被告使用之0000000000
      號門號，業經調閱各該門號申請登記資料，顯示案發時00
      00000000號門號申登人係郭肇忠，0000000000號門號申登
      人係邱文欽，0000000000號門號申登人則係李文祥，此有
      通聯調閱查詢單1 紙附卷可稽（見96年度偵字第21196 號
      卷第173 至174 頁），而申登人郭肇忠、李文祥均於偵查
      中證稱上開門號於申請後均交由他人使用，不知去向等語
      明確（見96年度偵字第21196 號卷第49、61、72頁）；此
      外遍查被告所申請之門號號碼亦核非上開門號，此有和信
      、遠傳、中華電信等門號查詢資料1 份可證（見96年度偵
      字第21196 號卷第30、74至84頁），則查無證據可資證明
      被告曾持有或使用上開門號之跡證，遑論被告有交予證人
      黃建得、周自建使用一事！是以，被告所辯並無上開門號
      等語堪屬可採，自難認被告有何提供門號之犯意聯絡或行
      為分擔。
（七）至公訴意旨所舉上開高雄縣政府警察局林園分局96年7 月
      28 日 對黃建得、周自建之扣押物品目錄表2 紙、查獲照
      片20張及法務部調查局96年9 月1 日調科壹字第09623006
      4540號鑑驗書1 紙，至多僅能證明另案被告黃建得、周自
      建有如附表所示販賣第一級毒品海洛因之犯行，尚無從斷
      定本件被告與之有何犯意聯絡或行為分擔。且本院細繹公
      訴意旨另舉之通訊監察譯文1 本全卷，係高雄市政府警察
      局三民第一分局以96年12月4 日高市警三壹分偵字第0960
      026636號，自96年12月4 日至97年1 月2 日止，對行動電
      話門號0000000000、000000 0000 、0000000000、000000
      0000、0000000000、0000000000、0000000000號行動電話
      所為之通訊監察聲請書暨通訊監察譯文，核其監察期間，
      係如附表所示案發時間後逾4 個月，並非案發當時之通聯
      紀錄暨譯文，無以作為認定被告犯行之證據，本院復遍查
      譯文全卷，未見有何與上開證人通聯之情節，自亦無以綜
      合其餘事證推論被告犯行，即不能採為不利被告之論據。
（八）綜上，本件公訴意旨所舉證人周自建、黃建得、顏麗芬、
      黃春榮所為不利被告之證述，各自反覆矛盾，彼此亦相互
      齟齬，且存有重大瑕疵，與事實不符，已如前述，自難採
      為不利被告之論據；而證人李佳霞、林明賢、張月娥、徐
      明立、華益民、邱志達、李振豊，均未曾指認被告即為「
      金光」、「金剛」之販賣毒品幕後首腦；且其餘扣案物品
      、查獲照片、鑑驗書及通訊監察譯文均無從認定被告犯行
      ，則揆諸前揭法條意旨之闡釋，尚難僅憑證人周自建、黃
      建得、顏麗芬、黃春榮前開有瑕疵之片面證述遽認被告有
      何販賣第一級毒品海洛因之犯意聯絡或行為分擔，況證人
      周自建、黃建得、顏麗芬均業已於原審審理中坦承係因證
      人黃建得曾與被告發生嫌隙方共同設詞誣陷被告，則本件
      被告及辯護人所辯堪屬可採，被告犯行既不能證明，自難
      遽以販賣第一級毒品之刑責相繩。
六、從而，公訴意旨所舉之證據，既存有前述瑕疵，復無其他積
    極證據足證被告有公訴意旨所指犯行，則其為訴訟上之證明
    ，未達到通常一般之人均不會有任何懷疑，而得確信被告有
    共同販賣第一級毒品犯行之真實程度，自無從說服本院形成
    有罪之心證，其犯罪尚屬不能證明。
七、原審因而以無積極證據證明被告犯販賣第一級毒品罪，而為
    被告無罪之諭知，核無違誤；檢察官具狀請求上訴，猶執前
    詞，指摘原判決不當，為無理由，應予駁回。
據上論斷，應依刑事訴訟法第368 條，判決如主文。
本案經檢察官高碧霞到庭執行職務。
中    華    民    國    99    年    10    月    13    日
                  刑事第十一庭  審判長法  官 翁慶珍
                                      法  官 洪碩垣
                                      法  官 石家禎
以上正本證明與原本無異。
如不服本判決應於收受本判決後10日內向本院提出上訴書狀，其
未敘述上訴理由者，並得於提起上訴後10日內向本院補提理由書
狀（均須按他造當事人之人數附繕本）「切勿逕送上級法院」。
中    華    民    國    99    年    10    月    13    日
                                      書記官 齊椿華
附表：
┌──┬─────┬───┬────────┬───────┬───────┐
│編號│販賣之時間│購毒者│販賣毒品之地點  │交易數量及價金│交易方式      │
│    │          │      │                │（新臺幣）    │              │
├──┼─────┼───┼────────┼───────┼───────┤
│ 1  │96.07.20  │黃春榮│高雄縣林園鄉大義│1小包3,000元  │要購買毒品時，│
│    │          │      │路91巷巷口      │              │前往高雄縣林園│
│    │          │      │                │              │鄉○○路91巷巷│
│    │          │      │                │              │口            │
│    ├─────┼───┼────────┼───────┼───────┤
│    │96.07.27  │黃春榮│ 同        上   │1小包4,000元  │ 同      上   │
├──┼─────┼───┼────────┼───────┼───────┤
│ 2  │96.06.21  │李佳霞│高雄縣林園鄉潭頭│1小包500元    │以公用電話撥打│
│    │          │      │村金日超商外    │              │0000000000號電│
│    │          │      │                │              │話聯絡，由另案│
│    │          │      │                │              │被告周自建前往│
│    │          │      │                │              │約定地點交付毒│
│    │          │      │                │              │品            │
│    ├─────┼───┼────────┼───────┼───────┤
│    │96.07.05  │李佳霞│   同     上    │1小包500元    │以公用電話撥打│
│    │          │      │                │              │0000000000號電│
│    │          │      │                │              │話聯絡後，由另│
│    │          │      │                │              │案被告周自建前│
│    │          │      │                │              │往約定地點交付│
│    │          │      │                │              │毒品          │
├──┼─────┼───┼────────┼───────┼───────┤
│ 3  │96.07.25  │林明賢│高雄縣林園鄉潭得│1小包1,000元  │以公用電話撥打│
│    │          │      │村想像力遊藝場外│              │0000000000號電│
│    │          │      │                │              │話聯絡後，由另│
│    │          │      │                │              │案被告黃建得前│
│    │          │      │                │              │往約定地點交付│
│    │          │      │                │              │毒品          │
│    ├─────┼───┼────────┼───────┼───────┤
│    │96.07.28  │林明賢│約定於高雄縣林園│未完成交易    │以公用電話撥打│
│    │          │      │中厝村大義路91巷│              │0000000000號電│
│    │          │      │巷口            │              │話聯絡談妥價金│
│    │          │      │                │              │及所欲購買之海│
│    │          │      │                │              │洛因並前往交易│
│    │          │      │                │              │地點後，由另案│
│    │          │      │                │              │被告黃建得、周│
│    │          │      │                │              │自建於前往約定│
│    │          │      │                │              │地點交付毒品時│
│    │          │      │                │              │，為警查獲    │
├──┼─────┼───┼────────┼───────┼───────┤
│ 4  │96.07.21  │張月娥│高雄縣林園鄉潭頭│1小包500元    │以公用電話撥打│
│    │          │      │村金日超商外    │              │0000000000號電│
│    │          │      │                │              │話聯絡談妥價金│
│    │          │      │                │              │後，由另案被告│
│    │          │      │                │              │黃建得前往約定│
│    │          │      │                │              │地點交付毒品  │
│    ├─────┼───┼────────┼───────┼───────┤
│    │96.07.24  │張月娥│  同     上     │1小包500元    │以公用電話撥打│
│    │          │      │                │              │0000000000號電│
│    │          │      │                │              │話聯絡談妥價金│
│    │          │      │                │              │後，由另案被告│
│    │          │      │                │              │黃建得前往約定│
│    │          │      │                │              │地點交付毒品  │
├──┼─────┼───┼────────┼───────┼───────┤
│ 5  │96.06月間 │徐明立│高雄縣林園鄉潭頭│1小包500元    │以公用電話撥打│
│    │          │      │村金日超商外    │              │0000000000號電│
│    │          │      │                │              │話聯絡談妥價金│
│    │          │      │                │              │後，由另案被告│
│    │          │      │                │              │黃建得前往約定│
│    │          │      │                │              │地點交付毒品  │
│    ├─────┼───┼────────┼───────┼───────┤
│    │96.07.26  │徐明立│高雄縣林園鄉潭頭│1小包500元    │以公用電話撥打│
│    │          │      │村金日超商外    │              │0000000000號電│
│    │          │      │                │              │話聯絡談妥價金│
│    │          │      │                │              │後，由另案被告│
│    │          │      │                │              │黃建得前往約定│
│    │          │      │                │              │地點交付毒品  │
│    ├─────┼───┼────────┼───────┼───────┤
│    │96.07.28  │徐明立│約定於高雄縣林園│未完成交易    │以公用電話撥打│
│    │          │      │鄉潭頭村金日超商│              │0000000000號電│
│    │          │      │外              │              │話聯絡談妥價金│
│    │          │      │                │              │及欲購買之海洛│
│    │          │      │                │              │因，並前往約定│
│    │          │      │                │              │地點時，因另案│
│    │          │      │                │              │被告周自建、黃│
│    │          │      │                │              │建得被捕遂未完│
│    │          │      │                │              │成交易        │
├──┼─────┼───┼────────┼───────┼───────┤
│ 6  │96.06 月下│華益民│高雄縣林園鄉王公│1小包500元    │以公用電話撥打│
│    │旬        │      │國小            │              │0000000000號電│
│    │          │      │                │              │話聯絡談妥價金│
│    │          │      │                │              │及欲購買之海洛│
│    │          │      │                │              │後，由另案被告│
│    │          │      │                │              │黃建得前往約定│
│    │          │      │                │              │地點交付毒品  │
│    ├─────┼───┼────────┼───────┼───────┤
│    │96.06 月下│華益民│高雄縣林園鄉王公│1小包500元    │以公用電話撥打│
│    │旬        │      │國小            │              │0000000000號電│
│    │          │      │                │              │話聯絡談妥價金│
│    │          │      │                │              │及欲購買之海洛│
│    │          │      │                │              │後，由另案被告│
│    │          │      │                │              │黃建得前往約定│
│    │          │      │                │              │地點交付毒品  │
│    ├─────┼───┼────────┼───────┼───────┤
│    │96.07 月間│華益民│高雄縣林園鄉中厝│1小包500元    │以公用電話撥打│
│    │          │      │村黃建得住處附近│              │0000000000號電│
│    │          │      │超商            │              │話聯絡談妥價金│
│    │          │      │                │              │及欲購買之海洛│
│    │          │      │                │              │後，由另案被告│
│    │          │      │                │              │黃建得前往約定│
│    │          │      │                │              │地點交付毒品  │
├──┼─────┼───┼────────┼───────┼───────┤
│ 7  │96.07.24左│邱志達│高雄縣林園鄉林園│1小包500元    │以公用電話撥打│
│    │右        │      │國小前          │              │0000000000號電│
│    │          │      │                │              │話聯絡談妥價金│
│    │          │      │                │              │及欲購買之海洛│
│    │          │      │                │              │後，由另案被告│
│    │          │      │                │              │黃建得、顏麗芬│
│    │          │      │                │              │共同前往約定地│
│    │          │      │                │              │點交付毒品    │
├──┼─────┼───┼────────┼───────┼───────┤
│ 8  │96.07.23  │李振豐│高雄縣林園鄉潭頭│1小包500元    │以公用電話撥打│
│    │          │      │村金日超商外    │              │0000000000號電│
│    │          │      │                │              │話聯絡談妥價金│
│    │          │      │                │              │及欲購買之海洛│
│    │          │      │                │              │後，由另案被告│
│    │          │      │                │              │黃建得、顏麗芬│
│    │          │      │                │              │共同前往約定地│
│    │          │      │                │              │點交付毒品    │
│    ├─────┼───┼────────┼───────┼───────┤
│    │96.07.24  │李振豊│高雄縣林園鄉潭頭│1小包500元    │以公用電話撥打│
│    │          │      │村金日超商外    │              │0000000000號電│
│    │          │      │                │              │話聯絡談妥價金│
│    │          │      │                │              │及欲購買之海洛│
│    │          │      │                │              │後，由另案被告│
│    │          │      │                │              │黃建得、顏麗芬│
│    │          │      │                │              │共同前往約定地│
│    │          │      │                │              │點交付毒品    │
│    ├─────┼───┼────────┼───────┼───────┤
│    │96.07.28  │李振豊│約定於高雄縣林園│未完成交易    │以公用電話撥打│
│    │          │      │國民中學前      │              │0000000000號電│
│    │          │      │                │              │話聯絡談妥價金│
│    │          │      │                │              │及欲購買之海洛│
│    │          │      │                │              │後，因另案被告│
│    │          │      │                │              │黃建得、周自建│
│    │          │      │                │              │為警逮捕，致未│
│    │          │      │                │              │能依約前往交付│
│    │          │      │                │              │毒品          │
├──┴─────┴───┴────────┴───────┴───────┤
│共計販賣毒品海洛因所得新臺幣14,000元。                                    │
└─────────────────────────────────────┘

司法院資訊處製作；財團法人民間司法改革基金會備份。
